最高法院刑事判決　　　　　　　　　　　　　　　九十三年度台上字第六四五七號
　　上　訴　人　甲○○
　　　　　　　　　　　　（另案在台灣台北監獄執行中）
　　　　　　　　丙○○
　　右　一　人
　　選任辯護人　黃德賢律師
　　上　訴　人　乙○○
右上訴人等因妨害國幣懲治條例案件，不服台灣高等法院中華民國九十三年九月十七
日第二審判決（九十三年度上訴字第一七七四號，起訴案號：台灣板橋地方法院檢察
署九十三年度偵字第一九一七號），提起上訴，本院判決如左：
    主  文
上訴駁回。
    理  由
按刑事訴訟法第三百七十七條規定，上訴於第三審法院，非以判決違背法令為理由，
不得為之。是提起第三審上訴，應以原判決違背法令為理由，係屬法定要件。如果上
訴理由狀並未依據卷內訴訟資料，具體指摘原判決不適用何種法則或如何適用不當，
或所指摘原判決違法情事，顯與法律規定得為第三審上訴理由之違法情形，不相適合
時，均應認其上訴為違背法律上之程式，予以駁回。本件原判決撤銷第一審之科刑判
決，改判仍論上訴人甲○○、乙○○、丙○○等三人以共同連續意圖供行使之用，而
偽造幣券罪，處甲○○有期徒刑玖年；乙○○有期徒刑陸年；丙○○有期徒刑玖年陸
月。係依憑上訴人甲○○及丙○○等二人直承：在台北縣汐止市○○路及同市○○○
路共同偽造新版之新台幣；上訴人乙○○供述：知悉上訴人甲○○、丙○○等二人偽
造扣案之幣券，上訴人丙○○並教導伊如何切割扣案之偽造紙幣，並約定每張給付新
台幣（下同）五元之事實不諱，參酌卷附中央印製廠民國九十三年二月二日中印發字
第０九三００００五四六號函（記載扣案之新版一千元及五百元係屬於中央銀行發行
之國幣，經該廠鑑定結果均屬偽鈔。該等一千元偽鈔均以彩色噴墨方式仿印，無凹版
印紋凸起效果；紙質與真鈔不同，以螢光筆繪製仿紙張螢光纖維絲，水印以灰色墨在
紙張背面仿製，安全線先燙印整條箔膜（含面額數字）再以灰色墨覆蓋仿鈔券正面五
段裸露部分；左下角面額數字以燙印箔仿折光變色油墨。該等五百元偽鈔均以彩色噴
墨方式仿印，無凹版印紋凸起效果；紙質與真鈔不同，以螢光筆繪製仿紙張螢光纖維
絲，水印以灰色墨在紙張背面仿製，安全線以灰色墨在紙張背面仿造，另以燙印箔膜
（含面額數字）仿鈔券正面五段裸露部分；左下角面額數字以燙印箔膜仿折光變色油
墨）、大眾電信股份有限公司客戶資料（記載上訴人丙○○使用之00000000
00及上訴人甲○○使用之0000000000號行動電話係以上訴人乙○○名義
於九十二年五月九日申請）、台灣大哥大股份有限公司雙向通聯資料（記載上訴人丙
○○使用之0000000000行動電話之用戶名稱為：吳柏清）、法務部調查局
台北縣調查站九十二年十二月十七日板法字第０九二四四五二一二九０號函送之監聽
譯文分析表、原判決附表四重要監聽譯文內容（其中編號係上訴人丙○○
與上訴人乙○○自九十二年八月十八日起聯絡有關：「偽造國幣樣品」、「偽造國幣
紙」、「聯絡第三人簡先生於網路上購買印碟五樣，印表機等」、「聯絡製作偽幣」
；再同附表四編號係上訴人丙○○與不詳姓名之成年男子或有香
港口音之人聯絡有關：「如何掃瞄後複製」、「聯絡買紙張大小」、「檔案之製作」
、「標籤防偽線之改進」、「噴好後燙或磨」、「開工情形」、「噴製之次數、左右
移動、線條、如何製作偽鈔色澤、添加南寶樹脂、印花漿」；另原判決附表四編號
有關上訴人丙○○與不詳姓名男子聯絡買賣偽鈔及交易地點；原判決附表五編
號係上訴人甲○○自九十二年十月十八日起，持000000000
0號行動電話，與公司或不詳姓名男子聯絡有關：「購買印表機色帶、乾式印表機耗
材」、「十一月如何運氣好，口袋要準備麻袋」等語）、扣案如原判決附表一編號(四)
(五)(六)(七)(八)及原判決附表二編號至偽造之國幣成品、半成品及工具等材料，及台灣
板橋地方法院檢察署九十年偵字第七七二五、七七四九、一００二四號起訴書及原審
九十一年上訴字第三八二六號判決書（認定上訴人丙○○前於八十九年五、六月間與
吳聲良共同偽造信用卡，經由吳聲良認識從事自八十九年四、五月起偽造信用卡、再
於九十年二月起偽造貨幣（即千元新台幣）之馬金台，並均被判處罪刑）等證據資料
，而為論斷，已敘述其所憑之證據及認定之理由。而以上訴人等否認有妨害國幣懲治
條例之犯行及所為辯解，係飾卸之詞，無足採取，在理由內依憑調查所得證據，詳加
指駁。並說明：（一）意圖供行使之用而偽造國幣之犯罪行為，嚴重危害國內貨幣正
常流通，應受嚴刑懲處，此為一般犯罪人所明知，故有關犯罪之機具通常皆嚴密藏放
，且其偽造之過程不可能任令外人觀看，上訴人乙○○所辯：係無意間在新台五路青
春公司發現偽造幣券，上訴人丙○○邀其學習切割云云，顯與常情有違，並與上開監
聽譯文，顯不相符，足認上訴人乙○○與上訴人丙○○間有犯意聯絡及行為分擔。至
上訴人甲○○雖供述：上訴人乙○○並未參與謀議等語，惟上訴人乙○○，既係經由
上訴人丙○○之聯繫而參與本案，彼等三人所為，顯均係互相利用他方之行為完成犯
罪。（二）上訴人丙○○於九十二年八月間，知悉上訴人甲○○經濟拮据，青春公司
並無任何商機，卻投資五、六十萬元入股，積極對外聯絡購買偽造之國幣原料、相關
機具及解決偽造過程之問題等，並分別與上訴人甲○○、乙○○各別聯絡，分配工作
事宜，以完成本件偽造國幣犯行；且參以上訴人丙○○坦承：賣出偽鈔二、三次云云
，而扣案之偽造國幣燙金線用紙、補土原料等，均在前開新台五路查扣，上訴人甲○
○之電腦設備所在地即福德路處所，並無該加工原料及機具，上訴人甲○○辯稱：除
負責以電腦等仿印扣案之半成品外，其他之偽幣，均非其所為，尚非無據。又九十三
年一月十三日查扣之偽鈔，一般人以肉眼無法辨識，足證上訴人丙○○確有能力在短
短數月內，取得有關偽造國幣之相關資訊，另參以監聽譯文顯示，上訴人甲○○持有
之上開行動電話，並未對外聯繫有關偽造偽幣之色澤、防偽線等，足認取得偽造國幣
之資訊，應與上訴人甲○○無關；另上訴人甲○○雖在福德路仿印偽幣，惟此僅係半
成品，尚需經過切割始可完成，並對外販售，而扣案偽造國幣之成品均係在新台五路
查扣，顯示上揭偽造國幣成品之最後主控者係上訴人丙○○無誤，本件犯行主謀應係
上訴人丙○○，其與上訴人甲○○、乙○○共同基於犯意聯絡，而為本件犯行之理由
。從形式上觀察，原判決並無違背法令之情形存在。又查：（一）證據之取捨，為事
實審法院之職權，倘其採證認事並不違背證據法則，即不得任意指為違法。原判決已
就相關事證詳加調查論列，復綜合上訴人等三人各自之供述，參互斟酌判斷，資為不
利於上訴人等之認定，併已說明其取捨判斷而得心證，及上訴人等間有共同正犯之關
係，其中上訴人丙○○應為本件主謀之理由。上訴意旨主張上訴人乙○○僅為幫助犯
，上訴人丙○○係聽命於上訴人甲○○，並非本件主謀，原判決認定上訴人丙○○方
為本件主謀，非惟與卷證不合，有判決理由矛盾及理由不備之違誤，且查扣之大量偽
鈔成品，應係上訴人丙○○與馬金台於泰國印製後運送來台，並非上訴人甲○○所能
製作，原判決之認定與經驗法則有違等語，無非就原審採證認事之職權行使，任憑己
見，泛言指摘，再為事實上之爭執，並非依據卷內訴訟資料而為之具體指摘，自非正
當之第三審上訴理由。（二）刑法第五十六條之連續犯雖以一罪論，但得加重其刑至
二分之一，其加重多寡，當與連續犯行次數之多寡有關，故同一連續犯案件，其所認
定犯行次數較少者，與所認定犯行次數較多者，兩者適用之連續犯刑罰法條，就形式
上觀之，雖無差異，但實質上其法條所含刑罰輕重之程度，顯有不同。原判決認定上
訴人等偽造貨幣之時間應自九十二年八月間起，而非第一審判決所載之同年九月間，
自係認定上訴人連續犯罪之次數，應較第一審法院所認定者為多，並非僅犯罪時間之
誤載而已，則第一審判決適用之連續犯刑罰法條，實質上既難謂當，原判決就上訴人
丙○○部分量處較重之刑，核與刑事訴訟法第三百七十條但書之規定無違，自不得任
意指摘，執為第三審上訴之合法理由。（三）台灣板橋地方法院檢察署九十年偵字第
七七二五、七七四九、一００二四號起訴書及原審九十一年上訴字第三八二六號判決
書，原審審判長於審判期日，未提示予上訴人等閱覽或告以要旨，即採為判決之證據
資料，致其踐行之訴訟程序，雖不無瑕疵。惟前開起訴書及判決書，旨在說明上訴人
丙○○與有偽造貨幣前科之馬金台相識之情事，則除去該部分之證據，綜合卷附其他
證據資料，既仍應為同一犯罪事實之認定，原審上開訴訟程序之瑕疵，自於判決主旨
顯無影響，依刑事訴訟法第三百八十條規定，自不得執為提起第三審上訴之正當理由
。上訴意旨執此指摘原判決訴訟程序違法，仍非適法之第三審上訴理由。（四）卷附
扣案物品目錄表既經上訴人等三人簽署，承認該扣案之物品分屬彼等所有，且亦無證
據證明應為案外人謝淑女或馬金台所有，原判決因而認定扣案物品均為上訴人等所有
，依法宣告沒收，自無違誤。上訴意旨主張原判決附表二編號三至五及編號十四之物
品，均為青春科技開發股份有限公司財產，係屬案外人即該公司董事長謝淑女所有，
原判決竟予宣告沒收；又原判決附表二編號六、七至十三、十五至十九及編號二十一
之物品，所有人雖記載為上訴人甲○○，惟實為上訴人丙○○所購置或自馬金台處取
得，非屬上訴人甲○○所有，原判決之認定亦有違誤云云，仍非依據卷內訴訟資料具
體指摘之正當第三審上訴理由。（五）其餘上訴意旨，則置原判決之明白論斷於不顧
，或仍持原判決已說明理由而捨棄不採之陳詞辯解，再為事實上之爭執，或就屬於事
實審法院採證認事職權之行使，全憑己見，任意指摘，難謂已符合首揭法定上訴第三
審之要件。其上訴違背法律上之程式，應予駁回。
據上論結，應依刑事訴訟法第三百九十五條前段，判決如主文。
中　　　華　　　民　　　國　　九十三　　年　　 十二 　　月　　　三　　　日
                              最高法院刑事第九庭
                                  審判長法官  林　增　福
                                        法官  邵　燕　玲
                                        法官  陳　世　雄
                                        法官  陳　朱　貴
                                        法官  吳　三　龍
      右正本證明與原本無異
                                              書  記  官
中　　　華　　　民　　　國　　九十三　　年　　 十二 　　月　　　十　　　日
                                                                        Ｋ
